---
title: "Jabłko"
author: "Aleksandra Zamarja"
date: "23 05 2018"
output: 
  rmarkdown::html_document:
   theme: yeti
   highlight: pygments
---


### Czym jest jabłko?

>  jadalny, kulisty owoc drzew z rodzaju _jabłoń Malus_. Jabłka odmian uprawnych o mieszańcowym pochodzeniu, uznawanych za gatunek jabłoń domowa _Malus domestica_, są istotnym **komercyjnie** owocem o soczystym i chrupkim miąższu. Są spożywane na surowo, a także po obróbce kulinarnej.

#### Niektóre odmiany jabłoni wraz z krótkim opisem:


* **Cortland** – odmiana otrzymana w roku 1898 w USA poprzez skrzyżowanie odmian McIntosh i Ben Davies.
* **Delikates** – polska odmiana uprawna jabłoni domowej
* **Gala** – pochodząca z Nowej Zelandii odmiana uprawna jabłoni domowej
* **Golden Delicious** – odmiana uprawna wyselekcjonowana w 1890 r. w USA
* **Jonagold** – odmiana uprawna otrzymana w 1943 r. w USA ze skrzyżowania odmian Jonathan i Golden Delicious

#### Jest jeszcze wiele odmian, ale moje ulubione to:

1. Szampion
2. Ligol
3. Papierówka

### [Przepisy na pyszne desery z jabłek](https://polki.pl/przepisy/ksiazki-kucharskie,co-zrobic-z-jablek-50-przepisow-na-desery-i-ciasta-z-jablkami,10040000,artykul.html)


### Przysłowia o jabłkach i ich wyjaśnienie

| Przysłowie | Wyjaśnienie |
|-------------------|-----------------------|
| _Niedaleko pada jabłko od jabłoni_ | popularny w językach europejskich zwrot opisujący cechy rodziców, dziedziczone przez dzieci. |
| _Stłuc kogoś na kwaśne jabłko_ | zbić kogoś tak mocno, że będzie tak bezużyteczny jak kwaśne jabłko. |
| _Leniwy czeka, żeby jabłka same wpadły mu do ust_ | przysłowie mołdawskie, podobne do polskiego wariantu z gołąbkami kapuścianymi, które leniwym same mają wpadać do ust. |

`a <- "kocham jabłka" print(a)`

```{r echo = FALSE}
library(tidyverse)
ggplot (data = mpg) +
   geom_point(mapping = aes (x=displ, y=model)) 
```

```{r echo = FALSE }
library(tidyverse)
filter(mpg, displ, cty)
```

```{r echo = TRUE }
library (tidyverse)
group_by (mpg, model)
```

